臺灣高雄地方法院民事判決　　　　　　　95年度訴字第4308號
原　　　告　佳成實業有限公司
法定代理人　乙○○
訴訟代理人　吳麗珠律師
　　　　　　鄭國安律師
　　　　　　蘇佰陞律師
被　　　告　丙○○
訴訟代理人　丁○○
上列當事人間債務人異議之訴事件，本院於民國96年6 月21日言
詞辯論終結，判決如下：
    主      文
原告之訴駁回。
訴訟費用由原告負擔。
    事實及理由
一、本件原告主張：被告於民國92年5 月21日執原告於82年12月
    1 日簽發票據號碼186588號，內載金額新台幣（下同）20,0
    00,000元，未載到期日，並免除作成拒絕證書之本票1紙 （
    下稱系爭本票）向本院聲請本票強制執行之裁定，本院以92
    年度票字第9092號裁定准予強制執行在案（下稱系爭本票裁
    定），該裁定於92年6 月5 日送達原告，被告於92年9 月23
    日執系爭本票裁定向本院聲請強制執行，經本院民事執行處
    以92年度執字第44722 號執行，嗣後併入本院91年度執字第
    14044 號強制執行事件而受分配16,857,858元（其中136,00
    0 元為執行費），就未受償部分本院民事執行處於94年9 月
    2 日核發92年度執字第44722 號債權憑證予被告（下稱系爭
    債權憑證）。被告於95年8 月2 日執系爭債權憑證聲請強制
    執行，經本院以95年度執字第49927 號事件（下稱系爭執行
    事件）執行在案，嗣併入94年度執字第48247 號強制執行事
    件執行。惟系爭債權憑證核發前，有妨礙債權人請求之事由
    存在，蓋系爭本票係發票日為82年12月1 日之見票即付本票
    ，依票據法第22條第1 項規定，系爭本票之票款請求權自82
    年12月1 日起算3 年不行使而消滅，而被告竟遲至92年5 月
    21日始聲請本票裁定，顯超過3 年，該票款請求權已罹於時
    效，原告得拒絕給付，爰依強制執行法第14條第2 項規定，
    請求撤銷系爭執行事件之執行程序等語。並聲明求為判決：
    本院95年度執字第49927 號強制執行程序應予撤銷。
二、被告則以：
（一）原告公司實際負責人甲○○於82年間，以原告名義向被告
      家族借款共計105,000, 000元，其中20,000,000元係被告
      借予原告，原告遂簽發系爭本票交付予被告，原告於85年
      5 、6 月間為清償本票債務，交付發票人均為廖國貴，付
      款人均為臺灣銀行苓雅分行，發票日分別為85年11月28日
      及86年1 月6 日，支票號碼分別為AH0000000 號及AH0000
      000 號之支票2 紙（下稱系爭2 紙支票）予被告，故系爭
      本票之票款請求權時效因承認而中斷。之後原告實際負責
      人甲○○復於86年6 月20日、87年1 月8 日、87年8 月14
      日、88年1 月16日、90年8 月1 日及91年4 月15日代表原
      告承認系爭本票債務，且系爭本票裁定於92年6 月5 日送
      達原告，亦生「請求」而中斷時效之效力，故系爭債權憑
      證於94年9 月2 日核發前，系爭本票票款請求權時效猶未
      完成。
（二）縱認系爭本票票款請求權時效已完成，惟因原告曾於92年
      7 月4 日以系爭本票債權業已罹於效滅時效為由，對被告
      提起確認本票債權關係不存在之訴，經本院以92年度雄簡
      字第2532號事件受理在案，嗣原告於92年11月4 日具狀撤
      回起訴，復於93年7 月8 日在另案原告與被告之弟蕭新紘
      間之本院92年雄簡字第2337號確認本票債權關係不存在一
      案中提出民事陳報狀，承認系爭本票債務，自有拋棄時效
      利益之意思表示，且時效完成之利益，一經拋棄，即恢復
      時效完成前狀態，原告顯不得再以時效業經完成拒絕給付
      等語資為抗辯。並答辯聲明求為判決：原告之訴駁回。
三、查，被告於92年5 月21日執系爭本票向本院聲請本票強制執
    行之裁定，本院以92年度票字第9092號裁定准予強制執行在
    案，該裁定於92年6 月5 日送達原告，被告於92年9 月23日
    執系爭本票裁定向本院聲請強制執行，經本院民事執行處以
    92年度執字第44722 號執行，嗣後併入本院91年度執字第14
    044 號強制執行事件而受分配16,857,858元（其中136,000
    元為執行費），就未受償部分本院民事執行處於94年9 月2
    日核發系爭債權憑證。被告於95年8 月2 日執系爭債權憑證
    聲請強制執行，經本院以95年度執字第49927 號事件執行在
    案，嗣併入94年度執字第48247 號強制執行事件執行之事實
    ，為兩造所不爭執，並經本院調取上開卷宗核閱無誤，自堪
    認屬實。
四、兩造爭執事項：（一）被告對原告之系爭本票票款請求權之
    時效是否完成？（二）原告是否拋棄時效完成之利益？茲分
    述如下：
（一）被告對原告之系爭本票票款請求權之時效是否完成？
   1、按票據上之權利，對匯票承兌人及本票發票人，自到期日
      起算；見票即付之本票，自發票日起算；三年間不行使，
      因時效而消滅。對支票發票人自發票日起算，一年間不行
      使，因時效而消滅。票據法第22條第1 項定有明文。
   2、經查，系爭本票係發票日為82年12月1 日之見票即付本票
      ，有系爭本票裁定可證（見本院卷第63頁），依票據法第
      22 條 第1 項規定，如無時效中斷之事由，系爭本票之票
      款請求權應於85年12月1 日消滅。而被告辯稱：原告於85
      年5 、6 月為清償系爭本票債務，交付伊系爭2 紙支票，
      是以票款請求權時效於85年5 、6 月間，因原告承認而中
      斷云云，固據其提出該2 紙支票為證，然為原告所否認。
      惟查，系爭2 紙支票之發票人均為廖國貴，其中支票號碼
      AH0000000 號支票未記載受款人，而支票號碼AH0000000
      號支票記載之受款人則為蕭世平（即被告之父），有系爭
      2 紙支票影本在卷可稽（見本院卷第97頁），此2 紙支票
      之發票人及受款人均非兩造當事人，尚難證明係原告持以
      清償系爭本票債務。此外，被告復未能舉證證明系爭本票
      之票款請求權時效於85年12月1 日前有何中斷之事由。從
      而，堪認系爭本票之票款請求權業於85年12月1 日時效完
      成。
   3、又債務人於時效完成後所為之承認，並無中斷時效之效力
      ，是以被告辯稱：原告實際負責人甲○○分別於86年6 月
      20日、87年1 月8 日、87年8 月14日、88年1 月16日、90
      年8 月1 日及91年4 月15日代表原告承認系爭本票債務云
      云，縱令屬實，亦無中斷時效之效力，故被告此部分所辯
      ，顯不足採。
（二）原告是否拋棄時效完成之利益？
   1、按消滅時效因承認而中斷，民法第129 條第項第2 款定有
      明文。又民法第129 條第1 項第2 款所謂之承認，為認識
      他方請求權存在之觀念表示，僅因債務人一方行為而成立
      ，此與民法第144 條第2 項後段所謂之承認，須以契約為
      之者，性質迥不相同。又債務人於時效完成後所為之承認
      ，固無中斷時效之可言，然既明知時效完成之事實而仍為
      承認行為，自屬拋棄時效利益之默示意思表示，且時效完
      成之利益，一經拋棄，即恢復時效完成前狀態，債務人顯
      不得再以時效業經完成拒絕給付。又消滅時效因請求、承
      認、起訴而中斷。所謂承認，指義務人向請求權人表示是
      認其請求權存在之觀念通知而言，又承認不以明示為限，
      默示的承認，如請求緩期清償、支付利息等，亦有承認之
      效力（參照最高法院50年臺上字第2868號判例、51年臺上
      字第1216號判例）。
   2、經查，被告於92年5 月21日執系爭本票聲請強制執行，經
      本院92年度票字第9092號裁定准予強制執行，原告於收受
      系爭本票裁定後即同年6 月9 日，以系爭本票債權時效已
      完成為由提起抗告，經臺灣高等法院高雄高分院以92年度
      抗字第393 號本票裁定事件受理在案等情，此經本院依職
      權調取本院92年度票字第9092號、臺灣高等法院高雄高分
      院92年度抗字第393 號卷宗核閱屬實（見臺灣高等法院高
      雄高分院92年度抗字第393 號卷影印第3 ～5 頁，外放）
      ，足見原告於92年6 月9 日提起抗告時，顯已知悉系爭本
      票之票款請求權時效已完成。次查，原告之法定代理人乙
      ○○於本院96年2 月2 日準備程序中，表示：「（問：是
      否還願意還系爭本票票款？）我願意還，有欠被告錢，就
      應該要還」等語（見本院卷第155 頁），除承認系爭本票
      債務外，並願意清償本票票款，依前揭說明，應已生拋棄
      時效完成利益之效力。再查，原告亦曾於92年7 月4 日以
      系爭本票債權已罹於消滅時效為由，對被告提起確認本票
      債權關係不存在之訴，經本院以92年度雄簡字第2532號事
      件受理在案，原告於該事件訴訟程序進行中於92年11月4
      日具狀撤回起訴，並於93年7 月8 日其與被告之弟蕭新紘
      間本院92年度雄簡2337號確認本票債權關係不存在一案，
      提出民事陳報狀表示：「另案（92年度雄簡字第2532號）
      本票裁定面額20,0 00,000 元，陳報人（即原告）提起本
      票債權不存在，因實際放款額度尚須釐清；後因確認該筆
      債務，故爰依法撤回，目前與另案（91年度執字第14044
      號）併案執行中」等語乙節，經本院職權調取上揭92年度
      雄簡字第2532號、92年度雄簡2337號卷宗核閱無訛（見本
      院92年度雄簡字第2532號卷影印第1 ～4 頁、第93～95頁
      、本院92年度雄簡2337號卷影印第201 ～202 頁，外放）
      ，益徵原告明知系爭本票票款請求權時效已完成，而仍為
      承認，揆諸上揭判例意旨及說明，自屬拋棄時效利益之默
      示意思表示，故被告辯稱：原告拋棄時效完成之利益等語
      ，堪予採信。至於時效完成之利益，一經拋棄，即恢復時
      效完成前狀態，原告不得再以業經完成拒絕給付，準此，
      原告主張系爭債權憑證成立前，有妨礙被告請求之事由云
      云，即屬無據。
五、綜上所述，系爭債權憑證於核發前，並無足以妨礙被告請求
    之事由存在，原告依據強制執行法第14條第2 項規定，請求
    撤銷本院95年度執字第49927 號強制執行程序，為無理由，
    應予駁回。
六、本件事證已臻明確，兩造其餘攻擊防禦方法，核與判決結果
    不生影響，爰不一一論述，併此敘明。
七、據上論結，本件原告之訴為無理由，依民事訴訟法第78條，
    判決如主文。
中　　華　　民　　國　　96　　年　 　6　　月　　29　　日
                  民事第三庭審判長法　官  鄭月霞
                                  法  官  伍逸康
                                  法  官　洪培睿
上開正本係照原本作成。
如不服本判決，應於送達後20日內，向本院提出上訴狀並表明上
訴理由，如於本判決宣示後送達前提起上訴者，應於判決送達後
10日內補提上訴理由書（須附繕本）。
中　　華　　民　　國　　96　　年　　6 　　月　　29　　日
                                  書記官  林慧君
